【裁判字號】    95,訴,2180
【裁判日期】    950803
【裁判案由】    損害賠償
【裁判全文】
臺灣高雄地方法院民事判決              95年度訴字第2180號
原      告  丙○○
被      告  甲○○
            乙○○
當事人間損害賠償事件，經原告提起附帶民事訴訟（95年度簡上
附民字第24號，）經刑事庭移送前來，本院於民國95年7 月20日
言詞辯論終結，判決如下：
  主  文
被告應連帶給付原告新台幣捌萬壹仟零伍拾元，及自民國95年3
月4 日起至清償日止按週年利率5%計算之利息。
原告其餘之訴駁回。
訴訟費用由被告連帶負擔50%，餘由原告負擔。
本判決原告勝訴部份得假執行。
  事實及理由
一、按訴狀送達後，原告不得將原訴變更或追加，但減縮應受判
    決事項之聲明或被告於訴之變更或追加無異議，而為本案之
    言詞辯論者，視為同意變更或追加，民事訴訟法第255 條第
    1 項第3 款及第2 項分別定有明文。原告起訴時請求被告應
    連帶給付新台幣（下同）1,500,000 元，嗣經刑事庭移送本
    院審理時，減縮醫療費用及精神慰撫金之請求共500,000 元
    ，被告均對其減縮無異議，進而為本案之言詞辯論，揆諸前
    開說明，自應准許。
二、原告主張：被告係訴外人程繼龍之子，程繼龍因懷疑原告曾
    對外揚言程繼龍娶謝春琴是二手貨之語，因而心生不滿，遂
    於民國94年4 月27日日21時許，偕同謝春琴前往原告位在高
    雄縣鳥松鄉松埔北巷2 之153 號住處興師問罪，雙方因而發
    生肢體衝突，嗣因原告之妻黃玲芬報警制止，程繼龍與謝春
    琴始行離去。詎被告聽聞此事後，於同日21時24分許見原告
    出現在高雄縣鳥松鄉松埔北巷2 之22號社區巡守隊前，竟共
    同基於傷害之犯意，以徒手及安全帽毆打原告，致原告受有
    頭部外傷、雙手肘挫傷及右眼瘀傷等傷害，因而受有(一)支出
    醫藥費400,000 元(二)精神上600,000 元之損害。為此爰基於
    侵權行為之法律關係，聲明請求：被告應連帶給付
    1,000,000 元，及自起訴狀繕本送達之翌日起至清償日止，
    按週年利率5%計算之利息。
三、被告則以：伊雖有毆打原告，但原告請求之金額過高，應予
    酌減，為此聲明：原告之訴駁回等語，資為抗辯。
四、原告主張，被告共同於上揭時地，徒手及持物毆打其身體，
    致受有頭部外傷、雙手肘挫傷及右眼瘀傷之事實，為被告所
    自認，並有診斷證明書1 份為證，且核與證人李德仁、翁登
    雄、簡秋水及顏志吉於台灣高雄地方法院檢察署檢察官偵查
    中之證詞相符，而被告上開傷害事實，由原告提起刑事告訴
    後，經本院分別判處拘役50日確定，復有本院95年簡上字第
    166 號刑事判決在卷可稽，堪予認定。
五、按因故意或過失，不法侵害他人之權利者，應負損害賠償責
    任；不法侵害他人之身體或健康者，對於被害人因此喪失或
    減少勞動能力或增加生活上之需要時，應負損害賠償責任；
    不法侵害他人之身體、健康而情節重大者，被害人雖非財產
    上之損害，亦得請求賠償相當之金額；又數人共同不法侵害
    他人權利者，連帶負損害賠償責任，民法第184 條第1 項前
    段、第193 條第1 項、第195 第1 項前段及第185 條第1 項
    前段分別定有明文。次按精神慰藉金之數額，須斟酌雙方身
    分、資力與加害程度及其他各種情形核定（最高法院51年台
    上字第223 號判例參照）。本件被告共同毆打原告致其受有
    前揭傷害，已如前述，從而原告基於侵權行為之法律關係請
    求被告連帶負損害賠償責任，自屬有據。尚須審究者，係原
    告主張被告給付之項目及數額，是否妥適，茲分述如下：
(一)、醫療費用：原告支出醫療費用1,050 元之事實，業據其提出
    財團法人長庚紀念醫院高雄分院（下稱長庚醫院）醫療費用
    收據3 紙為證，經核屬治療其傷勢所為之必要支出，應予准
    許。至於原告另陳稱：因服用長庚醫院藥物後會口渴、頭暈
    ，有購買中藥治療之必要，因此又支出6,000 元云云，並提
    出估價單1 份為證。然查，原告提出之估價單所含之內傷藥
    粉項目，核與原告前揭傷勢無關，難認係因被告傷害所生之
    必要費用；其次，原告所受傷勢，應以接受長庚醫院之治療
    為已足，尚無證據足認有重複接受不同醫別及藥物進行治療
    復健之必要，故原告此部分主張，難認有據，未足採信。
(二)、精神上損害：原告既因被告之加害行為致受有前述之傷害，
    衡情其身體、精神確受有痛苦自明，本院審酌被告甲○○係
    研究所畢業、乙○○最高學歷為專科，目前均無恆產；原告
    為五專畢業，目前任職於台灣航勤股份有限公司，94年度平
    均月薪約7 萬餘元，名下有房屋1 筆、土地3 筆，曾擔任產
    業工會常務理事、會員代表及模範勞工，此有稅務電子閘門
    財產所得調件明細表3 份、當選證明書及當選證書各1 份存
    卷可查（詳卷第26頁至第28頁），考量其所受傷勢均屬淺層
    外傷，身心所受煎熬及精神痛苦程度，及被告曾於本院審理
    中當庭向原告表示歉意（詳本院94年度簡字第7407號刑案卷
    宗第18頁）等一切情狀，認原告請求精神損害600,000 元之
    金額尚屬過高，應予酌減為80,000 元方屬允當。
(三)、基上，原告因被告加害行為所受之損害共計81,050元（計算
    式為1,050 ＋80,000＝81,050）。
六、綜上所述，原告依據侵權行為之法律關係請求被告連帶給付
    81,050元及自起訴狀繕本送達之翌日（即95年3 月4 日）起
    至清償日止，按法定利率計算之利息，洵屬正當，應予准許
    ，逾此金額之請求，即非有據，應予駁回。
七、本件原告勝訴部分係所命給付金額未逾500,000 元之判決，
    依民事訴訟法第389 條第1 項第5 款之規定，應依職權宣告
    假執行。
八、據上論結，本件原告之訴，為一部有理由，一部無理由，依
    民事訴訟法第79條、第389 條第1 項第5 款，判決如主文。
中    華    民    國    95    年    8     月    3     日
                  民事鳳山分庭法  官  李代昌
正本係照原本作成。
如不服本判決，應於送達後20日內，向本院提出上訴狀並表明上
訴理由，如於本判決宣示後送達前提起上訴者，應於判決送達後
20日內補提上訴理由書（須附繕本）。
中    華    民    國    95    年    8     月    3     日
                                書記官  林豐富


司法院資訊處製作；財團法人民間司法改革基金會備份。
